【裁判字號】    95,交易,97
【裁判日期】    950328
【裁判案由】    公共危險
【裁判全文】
臺灣臺北地方法院刑事判決              95年度交易字第97號
    公  訴  人  臺灣臺北地方法院檢察署檢察官
    被      告  丙○○
上列被告因公共危險案件，經檢察官聲請簡易判決處刑（九十四
年度偵字第二０三九九號），經本院臺北簡易庭受理後（受理案
號為九十五年度北交簡字第八六號），認不宜以簡易判決處刑，
本院改適用通常程序判決如下：
    主  文
丙○○服用酒類，不能安全駕駛動力交通工具而駕駛，處有期徒
刑參月，如易科罰金，以參佰元折算壹日。
    事  實
一、丙○○前於民國九十一年間因酒後駕車之公共危險案件，經
    本院以九十一年度北交簡字第一六五四號判處罰金一萬五千
    元，如易服勞役，以三百元折算一日確定，猶不知警惕（不
    構成累犯），於民國九十四年十月六日晚間六時許起至八時
    許止，先後在台北市東門市○○○○○路，與友人乙○○共
    同飲用酒類威士忌，其明知飲酒過量，已達客觀生活經驗上
    不能安全駕駛動力交通工具之狀態（呼氣酒精濃度每公升０
    ．八四毫克），遂於同日夜間八時三十分許商請友人甲○○
      駕駛丙○○平日使用之車號四五九九─ＥＣ號自用小客車
      搭載丙○○返回大直住處，惟甲○○對大直附近路況不熟
      悉，行經台北市○○區○○路四０一號前時，因尚須繞回
      丙○○在台北市○○區○○路四五三號四樓住處，丙○○
      遂請甲○○將上開自用小客車違規暫停在台北市○○區○
      ○路四０一號前紅線區先行離去，其會撥打電話由其子載
      其返回住處，不料無法聯絡其子，丙○○遂心生自行駕車
      返家之意，坐上駕駛座，駕駛上開自用小客車切入明水路
      ，因酒後已達不能安全駕駛動力交通工具之狀態，不慎與
      適同向行經該處之趙秋枝所駕駛車號Ｌ二─二二六八號自
      用小客車發生擦撞，經警
    前往處理，並施以酒精濃度測試，發現丙○○呼氣所含酒精
    濃度達每公升０．八四毫克，始悉上情。
二、案經臺北市政府警察局中山分局移送臺灣臺北地方法院檢察
    署檢察官偵查聲請以簡易判決處刑，本院改依通常程序審理
    。
    理    由
一、訊據被告丙○○固坦承於上揭時地飲酒後，因不勝酒力，適
    請友人甲○○駕駛其平日使用之車號四五九九─ＥＣ號自用
    小客車搭載其返回大直住處，惟甲○○對大直附近路況不熟
    悉，行經台北市○○區○○路四０一號前時，因尚須繞回丙
    ○○在台北市○○區○○路四五三號四樓住處，其遂請甲○
    ○將上開自用小客車違規暫停在台北市○○區○○路四０一
    號前紅線區先行離去等情不諱，惟否認有何酒後駕車之公共
    危險犯行，辯稱：「當時伊車是違規暫停在紅線區，等伊兒
    子前來接伊返家，伊是坐在副駕駛座，是趙秋枝駕駛之前揭
    自用小客車行經該處其右側不慎擦撞暫停在該處之伊上開自
    用小客車左側，伊因右前側車前被鎖住，只好在車內挪動身
    體坐上左前側駕駛座開啟車門下車，洵無酒後駕車之公共危
    險犯行。」云云。查：
（一）證人趙秋枝於九十四年十月六日警詢時證稱其當時駕車直
      行明水路，被告正駕車由明水路四０一號路邊將車切入明
      水路上始發生車禍，被告自上開自用小客車駕駛座下車，
      其一與被告交談即發現被告酒氣很濃，其駕駛之前揭自用
      小客車右前側車門被撞凹等語（詳偵卷第十、十一頁），
      依偵卷第二九頁所附證人趙秋枝駕駛之前揭自用小客車之
      車損照片，前揭自用小客車右前側車門確被撞凹，若如被
      告所述係證人趙秋枝駕駛之前揭自用小客車行經該處其右
      側不慎擦撞暫停在該處之伊上開自用小客車左側，前揭自
      用小客車之車損狀況應為右側車身有擦痕，何以前揭自用
      小客車右前側車輪周圍車體會有遭撞凹之痕跡？再參以警
      製現場圖（詳偵卷第二一頁）及被告自行提出之現場照片
      （詳偵卷四十頁），明水路四０一號前路邊距車道尚有一
      個車身寬以上之距離，證人趙秋枝駕駛之前揭自用小客車
      行駛在明水路上，車身距路邊停放之上開小客車尚保持數
      十公分之距離，若非原停放在明水路四０一號路邊之上開
      自用小客車適切入明水路上，豈會發生碰撞而肇事？再被
      告自承當時係自左前側駕駛座車門下車，被告先於警詢時
      供稱係因右側車門離路邊太近不方便下車，又於本院審理
      時改稱係右側車門上鎖，中控鎖在駕駛座左側，其無法自
      右前側下車，始在車內挪動身體開啟左前側駕駛座車門下
      車云云，惟附卷之現場照片（詳偵卷二四頁）所示，上開
      自用小客車之右側距路邊尚有約五十公分之距離，右前側
      車門並無不方便開啟之情形，且被告係中等身材之男士，
      即使上開自用小客車右側車門上鎖，中控鎖在駕駛座左側
      ，其稍微往右移動即可輕易伸手開啟位在駕駛座左側之中
      控鎖，實不必大費周章在車內挪動身體坐上左前側駕駛座
      開啟車門下車，顯見被告以上所辯其無酒後駕車行為云云
      ，均與常情有違，屬事後卸責之詞，殊不足採，當以證人
      趙秋枝所證其當時駕車直行明水路，被告正駕車由明水路
      四０一號路邊將車切入明水路上始發生車禍等語與事理相
      符，較堪採信。被告確於上揭時地駕駛上開自用小客車與
      證人趙秋枝駕駛之前揭自用小客車發生碰撞無誤。
（二）按刑法上所謂「服用酒類不能安全駕駛動力交通工具」，
      觀察重點在於酒精對駕駛人在交通工具高速動力運轉狀況
      下維持身心整體應變能力之影響，如果根據通常生活上之
      客觀經驗已不能確保駕駛人穩定而有效地操控動力交通工
      具，自屬法律所要規範之對象，與駕駛人有無喝醉、神智
      是否清楚均無必然關連。而醫學文獻上認吐氣所含酒精濃
      度達每公升０．二五毫克者，有輕度協調功能降低之現象
      ；每公升達０．五毫克者，有反應較慢、感覺減低、影響
      駕駛之現象；每公升達０．七五毫克者，有思考改變、個
      性行為改變之現象；每公升達一．０毫克者，有步態不穩
      、噁心想吐、精神混惑不清晰之現象，此有行政院國軍退
      除役官兵輔導委員會臺北榮民總醫院八十八年八月五日（
      88）北總內字第二六八六八號函及附件可憑。準此，駕駛
      人之生理狀況常受酒精相當程度之影響，注意力及反應能
      力降低，其駕駛能力受影響，不足以應付駕駛交通工具之
      各種狀況，其駕駛行為將對其他用路人造成一般之危險性
      ，於此而認為當呼氣酒精濃度達每公升０．五五毫克時，
      已不能安全駕駛，應屬合乎科學證據，當為可採。被告飲
      酒後酒精濃度達每公升０．八四毫克之事實，有酒精濃度
      測試紙一紙在卷可稽（偵卷第十七頁），確足以影響駕駛
      安全，駕駛判斷力顯然欠佳等情形，亦有刑法第一百八十
      五條之三案件測試觀察紀錄表一紙在卷可佐（詳偵卷第十
      四頁），是以被告於酒後客觀上之判斷力、辨識力、注意
      力均已異於常人，顯已達不能安全駕駛之程度，亦為被告
      所不否認（詳本院九十五年三月十四日審判筆錄），且經
      證人乙○○證述屬實（詳本院九十五年三月十四日審判筆
      錄），可信為真。
    綜上所述，被告於上揭時地酒後已達不能安全駕駛之狀態，
    猶駕駛上開自用小客車與證人趙秋枝駕駛之前揭自用小客車
    發生車禍，本件事證明確，被告犯行，堪以認定。
二、核被告所為，係犯刑法第一百八十五條之三之服用酒類，不
    能安全駕駛動力交通工具而駕駛罪。爰審酌被告前有一次酒
    後駕車之公共危險前科，被告對於酒後不能駕車，及酒醉駕
    車之危險性，應有相當之認識，然被告酒後仍逞能駕駛動力
    交通工具，既漠視自身安危，尤枉顧公眾安全，其缺乏尊重
    其他用路人生命、財產安全之觀念，應予相當之非難，並兼
    衡被告犯罪之動機、目的係一時貪圖方便、手段、生活狀況
    、智識程度及犯罪後否認犯行之態度等一切情狀，量處如主
    文所示之刑，並諭知易科罰金之折算標準。
據上論斷，應依刑事訴訟法第四百五十二條、第二百九十九條第
一項前段，刑法第一百八十五條之三、第四十一條第一項前段，
罰金罰鍰提高標準條例第二條，判決如主文。
本案經檢察官高怡修到庭執行職務
中    華    民    國    95    年    3     月    28    日
                      交通法庭  審判長法  官  林婷立
                                      法  官  林柏泓
                                      法  官  黃雅芬
如不服本判決，應於判決送達後十日內，向本院提出上訴狀。
                                      書記官  林碧華
中    華    民    國    95    年    3     月    28    日
附錄法條：
中華民國刑法第一百八十五條之三
服用毒品、麻醉藥品、酒類或其他相類之物，不能安全駕駛動力
交通工具而駕駛者，處一年以下有期徒刑、拘役或三萬元以下罰
金。


司法院資訊處製作；財團法人民間司法改革基金會備份。
